臺灣彰化地方法院民事判決　　　　　　　　　　　　　九十三年度訴字第一三八號
　　原　　　告　乙○○
　　被　　　告　丙○○
　　訴訟代理人　甲○○
右當事人間請求侵權行為損害賠償事件，本院於民國九十三年四月十四日言詞辯論終
結，判決如左：
    主      文
被告應給付原告新臺幣參拾捌萬貳仟陸佰參拾元，及自民國九十三年二月二十九日起
至清償日止按週年利率百分之五計算之利息。
原告其餘之訴駁回。
訴訟費用由被告負擔百分之四十六，餘由原告負擔。
本判決原告勝訴部分，得假執行。但被告如以新臺幣參拾捌萬貳仟陸佰參拾元為原告
預供擔保，得免為假執行。
原告其餘假執行之聲請駁回。
    事      實
甲、原告方面：
  一、聲明：
    (一)被告應給付原告新臺幣  (下同)八十三萬六千五百元，及自起訴狀繕本送達
        翌日起至清償日止按年息百分之五計算之利息。
    (二)訴訟費用由被告負擔。
    (三)原告願供擔保請准宣告假執行。
  二、陳述：
    (一)訴外人賴為興於民國  (下同)九十二年七月二十二日上午八時許，駕駛車牌
        號碼八Ｖ─八六六三號自用小客車，行經彰化縣永靖鄉○○路○段即永靖國
        小前，因超車跨越雙黃線行駛，致與對向車道騎乘車牌號碼ＹＨＡ─四八八
        號重型機車之原告發生碰撞，使原告人車倒地受傷，受有右側膝部撕裂傷、
        左側股骨幹開放性骨折、左側小腿撕裂傷２０ｘ１５公分等傷害。嗣訴外人
        賴為興與原告雖曾於九十二年八月五日在彰化縣永靖鄉調解委員會調解，因
        訴外人賴為興欠缺賠償誠意而調解不成立，而訴外人賴為興復於九十二年十
        二月二十六日死亡，被告及訴外人甲○○、賴姿蓉、賴冠臻均為訴外人賴為
        興之法定繼承人，而訴外人甲○○、賴姿蓉、賴冠臻等三人均於法定期間聲
        明拋棄繼承，爰依民法第一千一百四十七條、第一千一百四十八條、第一百
        八十四條第一項前段、第二項、第一百九十一條之二、第一百九十三條、第
        一百九十五條第一項等規定，請求被告賠償原告所受之損害。
    (二)原告請求賠償之項目及金額分述如次：
    １、醫療費用.
        原告受傷住院，支付自費醫療費用六萬四千七百十元，健保醫療費用十五萬
        零五百九十元，合計二十一萬五千三百元。
    ２、看護費用：
        原告受傷住院期間 (九十二年七月二十二日至同年七月三十一日、九十二年
        八月五日至同年八月二十二日、九十二年九月三日至同年九月八日)及出院
        在家休養期間，因一直臥病在床，故自九十二年七月二十二日起至同年十月
        二十日止均僱用看護照顧，共九十日，每天二千元，共計十八萬元。
    ３、計程車費用：
        原告受傷期間自秀傳紀念醫院往返彰化縣永靖鄉住處，每趟來回計程車費用
        為八百元，自九十二年七月三十一日起至同年九月十九日止陸續門診十二次
        ，共支付計程車費用九千二百元。
    ４、減少勞動能力損害：
        原告受傷前原任職偉翔橡膠工業有限公司，擔任作業員，每月薪資二萬二千
        元，原告自九十二年七月二十二日發生車禍後迄今六個月無法工作，共受有
        工作損失十三萬二千元。
    ５、精神慰撫金：
        原告因本件車禍受有右側膝部撕裂傷、左側股骨幹開放性骨折及左側小腿撕
        裂傷２０ｘ１５公分等傷害，須施作手術復位及鋼板鋼釘固定清創及傷口縫
        合治療，尤其骨幹斷裂部分以鋼釘固定，常有刺痛感，十分痛苦。另原告自
        發生車禍後，日常生活須假手他人打理，精神上頗為痛苦，爰請求被告賠償
        精神慰撫金三十萬元。
    ６、以上合計八十三萬六千五百元。
    (三)原告對本件車禍現場照片、現場圖及訴外人陳香君、陳瑩如在警 (偵)訊之
        陳述均無意見。
    (四)對被告抗辯之陳述：
    １、被告抗辯已給付六萬一千元部分，原告不爭執。
    ２、被告抗辯醫療費用有關健保給付部分不能請求云云，原告認為健保費用係自
        行繳納，始享有健保醫療給付，應無不得請求之理。
    ３、原告請求之計程車費用與坊間行情相當，並未偏高，此部分訊問證人劉林淑
        惠可知。另原告請求精神慰撫金三十萬元，亦屬合理適當。
  三、證據：提出戶籍謄本影本四件、彰化縣警察局員林分局道路交通事故證明書影
      本一件、秀傳紀念醫院診斷證明書影本一件、聲請調解書影本一件、彰化縣永
      靖鄉解委員會調解不成立證明書影本一件、秀傳紀念醫院醫療費用收據影本三
      件、看護費用證明單影本一件、免用統一發票收據影本二件、各類所得扣繳暨
      免扣繳憑單影本一件及請假證明書影本一件為證，另聲請訊問證人鄭劉雪、劉
      林淑惠、陳香君、陳瑩如。
乙、被告方面：
  一、聲明：
    (一)原告之訴及假執行之聲請均駁回。
    (二)訴訟費用由原告負擔。
    (三)如受不利判決，願供擔保請准免為假執行。
  二、陳述：
    (一)訴外人賴為興於九十二年八月五日在彰化縣永靖鄉調解委員會調解時，曾表
        示願賠償原告三十萬元，非原告所稱無意賠償。況原告受傷住院當日曾給付
        現金六千元，一星期後再付醫療費用二萬元，九十二年八月中旬再給付二萬
        五千元之機車損壞賠償金，更於九十二年九月初給付一萬元，以上共給付原
        告六萬一千元。
    (二)原告請求醫療費用部分，其就健保醫療費用並未實際支出，即未發生現實之
        損害，此部分請求於法不合，故原告得請求者僅限於自費醫療費用六萬四千
        七百十元而已。
    (三)原告請求看護費用部分應提出立案看護中心或醫療院所開立之收據為憑證，
        且原告僱用之看護實際上在永靖市場賣菜苗，並不具看護執照，被告質疑原
        告有無實際僱有看護，而看護費用每日二千元亦不合理。
    (四)原告請求之計程車費用形同漫天要價，不合理。
    (五)慰撫金之請求應斟酌雙方資力、地位、加害程度及過失輕重為標準，而被告
        為國中畢業，目前無業，亦無恆產，僅在家照顧小孩，被告之被繼承人賴為
        興對本件車禍之發生縱有過失，原告請求慰撫金三十萬元尚嫌過高。
    (六)被告對本件車禍現場照片、現場圖及訴外人陳香君、陳瑩如在警  (偵)訊之
        陳述均無意見。
丙、本院依職權調閱臺灣彰化地方法院檢察署九十三年度偵字第七０號偵查卷宗。
    理      由
一、本件原告起訴主張被告之被繼承人賴為興於九十二年七月二十二日上午八時許，
    駕駛車牌號碼八Ｖ─八六六三號自用小客車，行經彰化縣永靖鄉○○路○段即永
    靖國小前，因跨越雙黃線行駛，致與對向車道騎乘車牌號碼ＹＨＡ─四八八號重
    型機車之原告發生碰撞，使原告人車倒地，受有右側膝部撕裂傷、左側股骨幹開
    放性骨折、左側小腿撕裂傷等傷害之事實，已據其提出戶籍謄本影本一件、彰化
    縣警察局員林分局道路交通事故證明書影本一件及秀傳紀念醫院診斷證明書影本
    一件各在卷為憑，核屬相符，亦為被告不爭執，且經本院依職權調閱臺灣彰化地
    方法院檢察署九十三年度偵字第七０號偵查卷宗查明無誤，原告此部分之主張自
    堪信為真實。
二、按因故意或過失，不法侵害他人之權利者，負損害賠償責任。違反保護他人之法
    律，致生損害於他人者，負賠償責任。又汽車、機車或其他非依軌道行駛之動力
    車輛，在使用中加損害於他人者，駕駛人應賠償因此所生之損害。另不法侵害他
    人之身體或健康者，對於被害人因此喪失或減少勞動能力或增加生活上之需要時
    ，應負損害賠償責任。再不法侵害他人之身體、健康、名譽、自由、信用、隱私
    、貞操，或不法侵害其他人格法益而情節重大者，被害人雖非財產上之損害，亦
    得請求賠償相當之金額。民法第一百八十四條第一項前段、第二項、第一百九十
    一條之二、第一百九十三條第一項及第一百九十五條第一項分別定有明文。次按
    直系血親卑親屬為遺產繼承人；繼承，因被繼承人死亡而開始；繼承人自繼承開
    始時，除本法另有規定外，承受被繼承人財產上之一切權利、義務；民法第一千
    一百三十八條第一款、第一千一百四十七條及第一千一百四十八條亦分別設有規
    定。本件原告主張被告之被繼承人賴為興於右揭時地駕車肇事致原告受傷乙節，
    已如前述，而就本件車禍發生之肇事責任歸屬，本院依職權調閱臺灣彰化地方法
    院檢察署九十三年度偵字第七０號偵查卷宗，並依兩造一致不爭執之道路交通事
    故調查報告表 (含現場圖)、現場照片及訴外人陳香君、陳瑩如在警 (偵)訊之供
    述各情綜合研判，發現被告之被繼承人賴為興在警訊自承「當時精神狀況不佳，
    駕車行經肇事地點不知為何偏離我行駛之車道，而駛入對向車道與車牌號碼ＹＨ
    Ａ─四八八號重型機車  (即原告機車)發生擦撞」等語明確，核與訴外人陳香君
    、陳瑩如分別在警訊供稱「當時行駛至肇事地點時，發現一部車牌號碼八Ｖ─八
    六六三號自用小客車  (即賴為興車)逆向行駛衝入我方車道，先撞擊到同向前方
    車牌號碼ＹＨＡ─四八八號重型機車」等語大致相符，而上開事實亦與警繪道路
    交通事故調查報告表記載各節相合，故本件車禍之發生原因應係被告之被繼承人
    賴為興駕車行經肇事地點時，應注意遵行己方車道行駛，而依當時狀況並無不能
    注意之情形，竟疏未注意而侵入對向車道逆向行駛，遂先後撞擊原告、訴外人陳
    香君、陳瑩如等人騎乘之機車，致原告等人均受有傷害，從而被告之被繼承人賴
    為興駕車肇事之行為顯然違反道路交通安全規則第九十七條第二款規定 (汽車在
    雙向二車道行駛時，在劃有分向限制線之路段，不得駛入來車之車道內) ，應為
    本件車禍事故之肇事原因，顯有過失責任甚明，而原告既在己方車道行駛遭撞及
    ，應無肇事因素。又被告之被繼承人賴為興駕車肇事之過失行為與原告所受傷害
    間，具有相當因果關係，被告之被繼承人賴為興自應賠償原告因本件車禍所受之
    損害，惟被告之被繼承人賴為興已於九十二年十二月二十六日死亡，被告為其法
    定繼承人，依首揭法條規定，原告依據民法繼承及侵權行為等法律關係請求被告
    賠償所受損害，核無不合，應予准許。
三、惟原告請求被告賠償之項目及費用，是否應予准許，分別說明如左：
  (一)醫療費用部分：
  １、查保險對象因汽車交通事故，經本保險提供醫療給付者，本保險之保險人，得
      向強制汽車責任保險之保險人代位請求該項給付，全民健康保險法第八十二條
      定有明文。又全民健康保險法為保險法之特別法，依特別法優於普通法之原則
      ，全民健康保險法第八十二條應優先於保險法第一百三十五條、第一百零三條
      之規定而為適用。從而全民健康保險之被保險人因汽車交通事故，經全民健康
      保險提供醫療給付者，全民健康保險之保險人自得向強制汽車責任保險之保險
      人代位請求該項給付。而依強制汽車責任保險法第三十條規定，於該範圍內，
      加害人或強制汽車責任保險之被保險人之損害賠償責任即因而解免，全民健康
      保險被保險人對於加害人之損害賠償請求權亦因而喪失 (參見最高法院八十八
      年度台上字第三五三號、九十二年度台上字第二三五號等判決意旨) 。本件原
      告既因被告之被繼承人賴為興駕車肇事而受傷，即屬全民健康保險法第八十二
      條所稱之汽車交通事故，故原告請求被告賠償之醫療費用部分，其中屬於全民
      健康保險提供醫療給付而生之費用，依前揭法條規定及最高法院判決意旨，原
      告此部分之損害賠償請求權即已喪失，自不得請求被告賠償此部分之損害，合
      先敘明。
  ２、原告請求被告賠償醫療費用二十一萬零五百九十元，固提出秀傳紀念醫院住院
      收據影本三件為憑，惟其中屬全民健康保險提供醫療給付之費用十五萬零五百
      九十元部分應不得請求，已如前述，而自費醫療費用六萬四千七百十元部分，
      其中二筆伙食費二千二百八十元 (二千二百五十元、三十元各一筆)，即使原
      告未受傷住院，仍不免支付此項費用，故此部分費用與被告賠償責任無關，不
      應准許；其餘自費醫療費用六萬二千四百三十元，依原告所受傷害及各收據載
      明治療費別，均屬治療上之必要費用，被告應負賠償責任。
  (二)增加生活需要支出部分：
  １、看護費用：
      原告主張因本件車禍受傷，無法自理生活，需僱用看護，共九十日，每日二千
      元，合計十八萬元云云，並聲請訊問證人鄭劉雪為證，雖為被告所否認，然本
      院審酌原告提出秀傳紀念醫院診斷證明書記載原告所受傷害為「右側膝部撕裂
      傷、左側股骨幹開放性骨折、左側小腿撕裂傷」，而原告復於九十二年七月二
      十二日至同年七月三十一日、九十二年八月五日至同年八月二十二日、九十二
      年九月三日至同年九月八日，先後三次住院施行手術治療，且醫囑「出院後需
      他人協助起居及助行器使用，並門診追綜治療」，足見原告確因本件車禍受傷
      致行動不便，其僱用看護照料，即有必要。又原告主張僱用看護期間為九十二
      年七月二十二日至同年十月二十日止，共計九十一日，而證人即原告僱用之看
      護鄭劉雪到庭結證稱「我不是專業看護，是原告受傷住院、家中無人照顧，請
      我幫忙照顧家庭，煮飯給小孩吃，如原告先生無法請假到醫院時，我才到醫院
      照顧原告」、「擔任看護期間，偶而有到永靖市場幫我先生販售菜苗」等語 (
      參見九十三年三月十七日言詞辯論筆錄)，本院認為證人鄭劉雪並非專業看護
      ，且實際上係受僱代為處理原告家務，僅偶而前往醫院照顧原告，其性質與「
      家庭幫傭」類似，而原告既因車禍受傷致行動不便，其僱用證人鄭劉雪處理家
      務支出之費用，仍屬增加生活上需要之支出，但其薪資自不得與專業看護相擬
      ，應以每日一千元為適當，另原告主張僱用看護期間為九十日，尚稱合理 (距
      最後一次出院即九十二年九月八日後，僅再僱用四十二日)，從而原告得請求
      此部分之費用應為九萬元。
  ２、計程車費用：
      原告主張車禍受傷除住院期間外，先後往返彰化縣永靖鄉住處與秀傳紀念醫院
      門診治療共十二次，支付計程車費用九千二百元乙節，業經其提出自營計程車
      行收據二件為憑，且經證人即該計程車行負責人劉林雪惠於九十三年三月十七
      日言詞辯論期日到庭結證明確，被告固抗辯稱該計程車費用形同漫天要價云云
      ，惟本院斟酌原告既因車禍受傷致行動不便，其前往醫院門診或住院治療時搭
      乘計程車往返，尚屬合理，且依前揭秀傳紀念醫院診斷證明書記載原告於九十
      二年八月一日至同年九月二十四日門診治療十次，及九十二年八月一日以後仍
      前往住院 (含出院)二次，原告請求十二次計程車費用即無不合。至彰化縣永
      靖鄉原告住處往返秀傳紀念醫院之計程車價格應為多少，始為合理，被告並未
      提出相關證據資料供參，其泛稱漫天要價云云，委無可採。本院認為原告既已
      實際支付計程車費用九千二百元，該項費用即為原告所受之損害，仍應准許。
  (三)減少勞動能力損害部分：
      原告主張因本件車禍受有左側股骨幹開放性骨折等傷害，自九十二年七月二十
      二日起六個月無法工作，而原告原在偉翔橡膠工業有限公司擔任作業員，每月
      薪資約二萬二千元各情，業據其提出秀傳紀念醫院診斷證明書、九十一年度各
      類所得扣繳暨免扣繳憑單及偉翔橡膠工業有限公司請假證明書等影本各一件可
      按，本院審酌原告既因本件車禍受有左股骨開放性骨折等傷害，其出院後尚須
      門診追綜及復健治療，在短時間恐無法工作 (尤其是擔任製造業之作業員)，
      而原告最後一次出院日期為九十二年九月八日，依前述之醫囑內容，若休養及
      復健治療三─四個月，在客觀上仍屬合理期間，故原告請求被告賠償六個月之
      減損勞動能力之損失，尚無不合。又依原告提出前揭九十一年度各類所得扣繳
      暨免扣繳憑單記載年薪資所得為二十六萬六千四百元，平均每月薪資為二萬二
      千二百元，原告請求依每月二萬二千元計算，亦無不當，從而原告請求被告賠
      償減少勞動能力損害為十三萬二千元，亦應准許。
  (四)精神慰撫金部分：
      原告主張因本件車禍受傷，其肉體及精神上均受極大痛苦，本院斟酌本件車禍
      之肇事原因應全部歸責於被告之被繼承人賴為興，及兩造之身分、地位、經濟
      能力等情狀，另被告並非本件車禍之肇事者，僅因繼承關係而承受其被繼承人
      賴為興之債務，故原告請求被告賠償精神慰撫金三十萬元，自嫌過高，應予核
      減為十五萬元，方屬公允，逾此數額之請求，不應准許。
  (五)依前述，原告得請求被告賠償之金額合計為四十四萬三千六百三十元，惟被告
      另抗辯稱發生本件車禍後已給付原告之醫藥費等相關費用共六萬一千元乙事，
      為原告不爭執，則被告先前已給付原告之上開金額自應扣除，始為合理，從而
      原告得請求被告賠償之金額應減為三十八萬二千六百三十元。
四、綜上所述，原告依據民法繼承及侵權行為損害賠償之規定訴請被告賠償所受賠償
    ，於三十八萬二千六百三十元範圍內，洵屬正當，應予准許，其餘逾此範圍之請
    求，則非有據，應予駁回。又原告併請求自起訴狀繕本送達翌日即九十三年二月
    二十九日起至清償日止之法定遲延利息，核無不合，併予准許。
五、又兩造分別陳明願供擔保，聲請宣告假執行或免為假執行，惟就原告勝訴部分，
    因本判決命被告所為之給付未逾五十萬元，依民事訴訟法第三百八十九條第一項
    第五款規定，法院依職權宣告假執行即可，故原告所為願供擔保宣告假執行之聲
    請，核無必要。另被告聲請願供擔保免為假執行部分，核與法律規定相符，爰酌
    定相當擔保金額宣告之。原告其餘假執行之聲請，因訴之駁回而失所附麗，不予
    准許。
六、再本件事證已臻明確，原告雖聲請訊問證人陳香君、陳瑩如二人，其等二人亦經
    本院合法通知應於九十三年四月十四日到庭應訊，竟無故均拒不到庭，本院認為
    該二名證人之待證事實已經查明，兩造亦不為爭執，即無再行通知到庭作證之必
    要，附此敘明。
七、結論：本件原告之訴為一部有理由，一部無理由，並依民事訴訟法第七十九條、
    第三百八十九條第一項第五款、第三百九十二條第二項，判決如主文。
中　　　華　　　民　　　國　　九十三　　年　　　四　　　月　　二十八  　日
                                    臺灣彰化地方法院民事第一庭
                                        法　　　官　  林    金    灶
右為正本係照原本作成。
如不服本判決，應於判決送達後二十日內向本院提出上訴狀。
中　　　華　　　民　　　國　　九十三　　年　　　四　　　月　　二十八  　日
                                        法院書記官　  莊    何    江
